最高法院刑事判決　　　　　　　　　 111年度台上字第2303號
上　訴　人　丘智中


　　　　　　廖梓旭


上列上訴人等因加重詐欺等罪案件，不服臺灣高等法院中華民國
111 年1 月25日第二審判決（110 年度上訴字第2787號，追加起
訴案號：臺灣新北地方檢察署109 年度偵字第24721 、33301 、
34484 、37503 號、109 年度少連偵字第201 號），提起上訴，
本院判決如下：
    主  文
上訴駁回。
    理  由 
壹、廖梓旭部分：
一、按刑事訴訟法第377 條規定，上訴於第三審法院，非以判決
    違背法令為理由，不得為之。是提起第三審上訴，應以原判
    決違背法令為理由，係屬法定要件。如果上訴理由書狀並未
    依據卷內訴訟資料，具體指摘原判決不適用何種法則或如何
    適用不當，或所指摘原判決違法情事，顯與法律規定得為第
    三審上訴理由之違法情形，不相適合時，均應認其上訴為違
    背法律上之程式，予以駁回。又上訴第三審法院之案件，是
    否以判決違背法令為上訴理由，應就上訴人之上訴理由書狀
    加以審查。至原判決究有無違法，與上訴是否以違法為理由
    ，係屬二事。
二、本件原判決認定上訴人廖梓旭有如其事實欄（下稱事實欄）
    一、二所載（包括其附表〈下稱附表〉二編號1 至20、附表
    三編號1 至13）三人以上共同詐欺取財（下稱加重詐欺取財
    ）等犯行明確，因而撤銷第一審關於廖梓旭部分之科刑判決
    ，改判仍從一重論處廖梓旭犯附表一編號1 至33所示加重詐
    欺取財既遂共33罪刑（除其中附表一編號23所示係想像競合
    犯一般洗錢未遂罪外，其餘均想像競合犯一般洗錢罪），並
    定其應執行之有期徒刑，暨諭知相關之沒收（追徵），已敘
    述其所憑之證據及認定之理由，從形式上觀察，尚無足以影
    響其判決結果之違法情形存在。
三、廖梓旭上訴意旨略以：廖梓旭所為收取並轉交金錢之行為，
    僅係對詐欺取財行為既遂後之結果，予以助力，與加重詐欺
    罪之構成要件行為並不相當。又廖梓旭主觀上不知所轉交之
    款項來自詐騙所得，而無實施詐術之認知與意欲，不能認有
    參與犯罪之意思。再者，廖梓旭所為對於詐騙行為之發想、
    集團之組成與行為之實施，均未參與或謀議，對於整體詐欺
    行為，並無主導或支配情形，僅係犯罪歷程中偶然介入之具
    高度可替代性角色。原判決遽認廖梓旭成立加重詐欺取財罪
    之共同正犯，違反論理法則及犯罪支配歸責理論云云。
四、惟查：
（一）證據之取捨及其證明力如何，係由事實審法院依其調查證
      據所得心證，本其確信裁量判斷，倘不違反客觀存在的經
      驗法則或論理法則，即難遽指違法，而資為上訴第三審的
      適法理由。
      共同實行犯罪行為之人，在合同意思範圍以內，各自分擔
      犯罪行為之一部，相互利用他人之行為，以達其犯罪之目
      的者，即應對於全部所發生之結果，共同負責。共犯之正
      犯性，在於共犯間之共同行為，方能實現整個犯罪計畫，
      即將參與犯罪之共同正犯一體視之，祇要係出於實現犯罪
      之計畫所需，而與主導犯罪之一方直接或間接聯絡，不論
      參與之環節，均具共同犯罪之正犯性，所參與者，乃犯罪
      之整體，已為犯罪計畫一部之「行為分擔」。尤其，集團
      詐財之犯罪模式，須仰賴多人密切配合分工，共犯間高度
      協調皆具強烈之功能性色彩，犯罪結果之發生，並非取決
      於個別或部分共犯之單獨行為，而係連結於參與者各該分
      擔行為所形成之整體流程中，即應共同負責。至共同正犯
      之意思聯絡，原不以數人間直接發生者為限，即有間接之
      聯絡者，亦包括在內。
（二）原判決敘載：廖梓旭雖非始終參與詐欺取財各階段犯行，
      惟其與該詐欺集團其他成員既為遂行彼等詐欺取財之犯行
      而相互分工，堪認係在合同意思範圍內，各自分擔犯罪行
      為之一部，並相互利用他人之行為，以達犯罪之目的，應
      就其加入詐欺集團後所參與犯行，對於全部所發生之結果
      共同負責。故廖梓旭與劉瀚升等人，就事實欄一所示犯行
      ；與簡士軒等人，就事實欄二所示犯行，有犯意聯絡及行
      為分擔，應成立共同正犯等旨。於法並無不合。廖梓旭上
      訴意旨指摘：原判決認定廖梓旭係成立共同正犯違法云云
      ，無非徒憑己意，異其評價，自非適法之第三審上訴理由
      。
五、綜上，廖梓旭上訴意旨，係置原判決已明白論斷的事項於不
    顧，就屬原審採證認事職權的適法行使，任憑己意，予以爭
    執，均不能認為適法的第三審上訴理由。應認其上訴均為不
    合法律上之程式，予以駁回。
貳、丘智中部分：
一、按第三審上訴書狀，應敘述上訴之理由，其未敘述者，得於
    提起上訴後20日內補提理由書於原審法院，已逾上述期間，
    而於第三審法院未判決前仍未提出上訴理由書狀者，第三審
    法院應以判決駁回之，刑事訴訟法第382 條第1 項、第395
    條後段規定甚明。又第三審上訴書狀僅敘述不服判決，而未
    指摘判決違背法令，不得認為已敘述理由。
二、本件上訴人丘智中因加重詐欺取財等罪案件，不服原判決，
    於民國111 年3 月1 日具狀提起上訴，惟其「刑事聲明上訴
    狀」僅載稱：對原判決心難甘服，爰於法定期間內聲明上訴
    ，上訴理由容後另狀補呈等語（見本院卷第63頁），並未敘
    述上訴理由，且迄今逾期已久，於本院未判決前仍未提出，
    依上開說明，其上訴均非合法，應併予駁回。
據上論結，應依刑事訴訟法第395 條，判決如主文。
中    華    民    國   111    年    8     月    11    日
                  刑事第五庭審判長法  官  李  錦  樑  
                                  法  官  周  政  達  
                                  法  官  林  孟  宜  
                                  法  官  錢  建  榮  
                                  法  官  吳  淑  惠  
本件正本證明與原本無異
                                  書記官
中    華    民    國   111    年    8     月    22    日